臺灣高雄地方法院刑事判決　　　　　　　95年度易字第2023號
公　訴　人　臺灣高雄地方法院檢察署檢察官
被　　　告　丙○○
　　　　　　甲○○
上列被告因傷害等案件，經檢察官提起公訴（95年度偵字第1699
6 號），本院判決如下：
    主  文
丙○○傷害人之身體，處有期徒刑月，如易科罰金，以銀元
佰元（即新臺幣玖佰元）折算壹日。
甲○○損壞他人之汽車音響主機、汽車地毯、汽車椅墊、車窗玻
璃隔熱紙、木製座椅壹張、木雕屏風壹組，足以生損害於他人，
處拘役伍拾玖日，如易科罰金，以銀元佰元（即新臺幣玖佰元
）折算壹日。
    事  實
一、丙○○係址設高雄市苓雅區○○○路420 號之「上穎二手貨
    」商號負責人，甲○○為位於高雄市苓雅區○○○路422 號
    「三權水族館」之負責人，2 人係鄰居關係，平日即因丙○○停車、卸貨問題，多次發生口角，嗣於民國95年4 月20日
    21時25分許，甲○○手持一只盛有廢水之水桶至三多二路42
    2 號前人行道上傾倒，水花濺及丙○○，詎丙○○竟基於傷
    害之犯意，徒手毆打甲○○右臉頰，並將其壓制於地面上，
    致其受有前額裂傷（7 ×3 ×1.8 公分）、前額骨骨折之傷
    害，嗣因甲○○之妻吳陳說銀及「上穎二手貨」商號之員工
    孫文信眼見上情，遂出面勸架並將丙○○、甲○○2 人拉開
    後，丙○○遂與孫文信徒步至三多二路對向人行道，並暫離
    現場以息紛爭。甲○○因遭丙○○毆打致受有傷害，而心有
    不甘，遂基於毀損他人物品之接續犯意，手持1 瓶內裝有強
    酸性不明液體之玻璃容器，先至丙○○停放在三多二路422
    號前，車號為7527-GR 號自小貨車右側，自該車右側車窗處
    （車門玻璃未關上），朝車內駕駛座椅潑撒強酸液體，復接
    續2 度至「上穎二手貨」店內，朝該店內之辦公桌椅等物潑
    撒上開強酸性液體，致前開自小貨車車內裝潢（含音響主機
    、地毯、椅墊、車窗玻璃隔熱紙）、「上穎二手貨」店內座
    椅1 張、木雕屏風1 組等物毀損，不堪使用。嗣經警據報前
    往現場處理，始悉上情
二、案經甲○○、丙○○訴由臺灣高雄地方法院檢察署檢察官偵
    查起訴。
    理  由
壹、程序部分：
    本判決所引用之證據資料（詳後引證據），其中傳聞證據部
    分，縱無刑事訴訟法第159 條之1 至第159 條之4 或其他規
    定之傳聞證據例外情形，亦因被告及檢察官於辯論終結前未
    聲明異議，依刑事訴訟法第159 條之5 第2 項之規定，本院
    並審酌前開陳述作成時之情況均屬正常，且與本案相關之待
    證事實具有關連性，認為適當，應得為證據。
貳、實體部分：
一、認定犯罪事實所憑之證據：
    訊據被告丙○○、甲○○分別否認有何傷害及毀損犯行，被
    告丙○○辯稱：我有徒手和甲○○扭打，但是我不知道他的
    傷勢從何而來云云（見本院卷第45頁）；被告甲○○則辯稱
    ：我拿起丙○○店門口的玻璃瓶朝他店裡潑灑，玻璃瓶內有
    東西，可能是清潔用品，我不確定是什麼東西云云（見本院
    卷第45頁）。經查：
  (一)被告丙○○被訴傷害部分：
  1.甲○○於前揭時、地與被告丙○○發生肢體衝突後，受有如
    事實欄所載之傷害之事實，業據甲○○於警詢中指證在卷（
    見高雄市政府警察局苓雅分局高市警苓分偵字第0950009510
    號刑案偵查卷宗第9 頁），核與證人即甲○○之妻吳陳說銀
    於偵查中結證之情節相符，其證稱：丙○○就從甲○○的正
    面將之壓倒在地上，我有親眼看到等語（見95年度偵字第16
    996 號卷第10頁）。並有阮綜合醫院診斷證明書、甲○○之
    病歷資料各1 份在卷可稽（見前揭警卷第17頁、上開偵卷第
    43-54 頁）。且被告丙○○亦坦承曾與甲○○發生扭打之事
    實，已如上述，足見甲○○受有前額裂傷（7 ×3 ×1.8 公
    分）之傷害，顯係被告丙○○徒手毆打所致之事實，應可確
    認。
  2.又依上開甲○○之阮綜合醫院病歷所載，甲○○係於95年4
    月20日21時30分許入院接受急診治療，並於同日23時45分許
    接受手術（見前開偵卷第45頁、第46頁、第52頁、第49頁）
    ，則上開甲○○之阮綜合醫院診斷證明書之檢驗日期雖記載
    為95年4 月21日（見前揭警卷第17頁），然此應係醫師於手
    術畢後始行填載，仍無礙於以之佐證被告甲○○之傷害犯行
    。是以，本件被告丙○○所涉傷害犯行，事證明確，犯行洵
    堪認定。
  (二)被告甲○○被訴毀損部分：
  1.被告甲○○於遭丙○○毆打受傷後，手持內有強酸性不明液
    體之玻璃容器，自丙○○車號7527-GR 號自小貨車右側車窗
    處（停放在三多二路422 號前，車門玻璃未關上），朝車內
    潑撒強酸性不明液體，並先後2 至「上穎二手貨」店內，朝
    該店內潑撒上開強酸性液體之事實，業據證人丙○○於警詢
    中（見上開警卷第2 頁）、證人乙○○於偵查及本院審理中
    證述在卷（見上開偵卷第第11頁、本院卷第47頁），並有現
    場拍攝之照片49張（見上開偵卷第69-79 頁、前揭警卷第18
    -20 頁）、估價單3 紙（見上開偵卷第33頁、第34頁下方、
    第79頁背面），是此部分之事實，洵堪認定。又被告甲○○
    係遭丙○○毆打，始手持內有液體之玻璃容器朝丙○○之自
    小貨車、店內潑灑，亦經被告甲○○供在卷，足證甲○○顯
    係為求報復丙○○始為此舉，應可確認。又觀諸案發當時遭
    甲○○以容器潑灑之物品，其中木製座椅部分，已呈嚴重腐
    蝕破壞跡象，而其他木雕屏風、車窗玻璃隔熱紙、汽車音響
    等物品，則呈粉白污損之情況，此有前開現場拍攝之照片數
    幀在卷可按，可見甲○○明知玻璃容器內液體應具有強烈腐
    蝕性之事實，應可確認。否則其何須持以向丙○○之座椅及
    其他相關物品、傢俱潑灑之理，故被告甲○○辯稱：不知容
    器內是何種液體云云，核與事理有違，應屬事後卸責之詞，
    洵非可採。
  2.甲○○潑灑強酸性液體所毀損之物品之認定：
  證人丙○○、乙○○先於警詢中陳稱係「辦公桌椅、二手冷
    氣2 台、自小貨車7527-GR 駕駛座、外套1 件」等物（見上
    開警卷第3 頁、第12頁）。惟丙○○則於偵查中提出估價單
    、發票（附於前開偵卷第31-35 頁），表明其受毀損之物品
    應以上揭估價單、發票為準，然此與其先前於警詢中所陳明
    受毀損物品之品項已有不合，是甲○○所毀損之物，尚難遽
    依丙○○於警詢中之指述，而為認定，合先敘明。
  再觀諸丙○○所提出之發票（見前開偵卷32頁），其購買之
    物品為無線電話、溫度計等物，而購買之日期則係95年5 月
    22 日 ，距離案發之日已達1 月有餘，如案發當日此等物品
    確遭被告甲○○潑灑強酸液體所毀損，衡諸丙○○開設「上
    穎二手貨」商號對外營業，豈有長達1 個月未使用室內電話
    之可能，是此發票所列物品均難認係被告甲○○所毀損。另
    有關良威汽車保養廠估價單（見上開偵卷第33頁）所列品項
    ，亦經丙○○坦認：被告甲○○潑鹽酸或硫酸不會損害「噴
    油嘴調整」、「機油」、「水箱精」等物（見前開偵卷第64
    頁），且審之該估價單開立之日期為95年7 月26日距離案發
    之日，已長達3 個月餘，故亦不能認此等物品亦係甲○○所
    毀損。又有關中古冷氣機之統一發票（見偵卷第34頁、第35
    頁），則均係丙○○經營之「上穎二手貨」商行所開立，且
    該2 張發票均僅記載各該中古冷氣機之售價，並未有何毀損
    項目之記載，且丙○○亦未提出中古冷氣機受損之照片或其
    他證據，以供本院調查，是此亦難作為認定被告甲○○毀損
    品項之依據。
  至於辦公桌遭毀損部分，丙○○雖於偵查中陳稱：辦公桌已
    經爛掉了（見前開偵卷第64頁），核與證人乙○○於本院審
    理中證稱：桌子有被潑到，但是因為上面有一層玻璃所以毀
    損狀況還好等語（見本院卷第49頁），已不相符合，而丙○○復未提出辦公桌照片供本院審酌調查，故自難認辦公桌遭
    被告甲○○潑灑強酸液體後，已達毀損或致令不堪用之程度
    。
  故本院認被告甲○○潑灑強酸液體所毀損之物品，應為下列
    之物：(1)木雕屏風1 組、木製座椅1 張：被告甲○○確曾持
    強酸液體在丙○○店內潑灑之事實，已認定如前，則依上開
    偵卷第69頁至第78頁之照片，該木雕屏風因遭被告甲○○潑
    灑強酸液體致多處呈現泛白之腐蝕現象，而依一般社會通念
    ，木雕屏風之外觀是否美觀、完整，實為是否堪用之要素之
    一，如於其上潑灑強酸液體，致其外觀遭腐蝕、破壞，應認
    已遭毀損毀無法使用。另木製座椅1 張，遭強酸性液體潑灑
    後，致座墊部分已嚴重腐蝕，椅背部分亦已腐蝕毀損之事實
    ，亦有附於上開偵卷第78-79 頁、前揭警卷第19頁之照片可
    資證明。(2)車牌號碼7527-G R號自用小貨車之內裝（含音響
    主機、地毯、椅墊、車窗玻璃隔熱紙）：被告甲○○確曾持
    強酸液體朝前揭自用小貨車內潑灑之事實，已認定如前，且
    丙○○換修上揭自用小貨車之內裝，亦有估價單3 紙可證（
    見前開偵卷第31、34頁、第35頁上方），顯見此等物品亦確
    係被告甲○○所毀損之事實，已可確認。
  3.綜上，被告甲○○之毀損犯行，事證明確，洵堪認定，應予
    論罪科刑。
  4.又被告甲○○聲請傳喚主治醫生到庭接受交互詰問，以證明
    其所受係刀傷，被告丙○○所犯係殺人未遂罪嫌云云。然甲○○所受傷害為前額裂傷7 ×3 ×1. 8公分，深及額骨有線
    狀骨折的情形。依據傷口情形判斷為銳利之兇器造成，刀砍
    傷是依據病人陳述且記載於病歷中等情，有阮綜合醫院95年
    8 月2 日阮醫教字第0950000359號函在卷可憑，是關於被告
    甲○○所受傷害既係依其所為陳述始記載於病歷，尚難單憑
    病歷此部分之記載即認被告丙○○涉犯殺人未遂罪嫌。況阮
    綜合醫院之主治醫師於案發之際既未在場，被告甲○○是否
    遭丙○○持刀揮砍，始受有前額裂傷7 ×3 ×1.8 公分傷害
    乙節，亦非未在場之阮綜合醫院之主治醫生可得證明，本院
    認被告甲○○傳訊主治醫師到庭接受詰問核無必要，附此敘
    明。
二、所犯罪名及科刑理由：
  (一)查被告甲○○、丙○○行為後，刑法業於94年2 月2 日經總
    統以華總一義字第09400014901 號令修正公布，並於95年7
    月1 日施行，刑法施行法第1 條之1 亦於95年6 月14日經總
    統以華總一義字第09500085181 號令公布施行，參酌最高法
    院95年5 月23日刑事庭第8 次會議決議，修正後刑法第2 條
    第1 項之規定，係規範行為後法律變更所生新舊法律比較適
    用之準據法，於修正後刑法施行後，應適用修正後刑法第2
    條第1 項之規定，為「從舊從輕」之比較。又現行刑法第27
    7 條第1 項、第354 條所定罰金刑之最高額分別為新臺幣30
    ,000 元 、15,000元；而被告甲○○、丙○○行為時，依刑
    法第277 條第1 項、第354 條、罰金罰鍰提高標準條例第1
    條、現行法規所定貨幣單位折算新臺幣條例第2 條規定，罰
    金數額則係以銀元（以新臺幣元之3 倍折算）計算，並提高
    為2 倍至10倍，其所定罰金刑之最高額亦分別為新臺幣30,0
    00元、15,000元。然上開刑法277 條第1 項、第354 條之罪
    於個案中宣告罰金刑時，依修正前刑法第33條第5 款規定，
    罰金最低額可為銀元1 元（即新臺幣3 元），惟依修正後刑
    法第33條第5 款規定，罰金最低額則為新臺幣1,000 元，此
    種行為後法律有變更之情形，比較結果，行為後之法律並無
    較有利於行為人可言，自應依刑法第2 條第1 項前段之規定
    ，分別適用修正前之舊法。另刑法分則之罪，其罰金刑貨幣
    單位由銀元修正為新臺幣之法律適用，非屬法律變更，不生
    新舊法比較問題，而應適用刑法施行法第1-1 條規定，有臺
    灣高等法院暨所屬法院95年法律座談會刑事類提案第16號、
    第19號法律問題研究結論，可資參照，併附敘明。故核被告
    丙○○所為係犯修正前刑法第277 第1 項之傷害罪。被告甲○○所為係犯修正前刑法第354 條之毀損罪。
  (二)爰審酌被告甲○○、丙○○為鄰居關係，雙方平日未能和睦
    相處，被告丙○○僅因遭被告甲○○潑水及之細故，即動手
    毆打甲○○，所為實有不該，而被告甲○○為求報復竟持強
    酸液體潑灑丙○○之車輛、商鋪，所為亦屬可議，且被告2
    人犯後均否認犯行，態度難認良好，惟考量其2 人均無前科
    ，有其2 人之臺灣高等法院被告前案紀錄表可稽，素行尚可
    ，及其2 人犯罪之動機、目的、手段及造成之傷害、損害程
    度等其他一切情狀，分別量處如主文所示之刑，併均各諭知
    易科罰金之折算標準。另被告2 人於行為時之刑法第41條第
    1 項前段原規定：「犯最重本刑為5 年以下有期徒刑以下之
    刑之罪，而受6 個月以下有期徒刑或拘役之宣告，因身體、
    教育、職業、家庭之關係或其他正當事由，執行顯有困難者
    ，得以1 元以上3 元以下折算一日，易科罰金。」，被告行
    為時之易科罰金折算標準，業據修正前罰金罰鍰提高標準條
    例第2 條前段規定，就其原定數額提高為100 倍折算1 日，
    則
    本件被告行為時之易科罰金折算標準，應以銀元100 元以上
    、300 元以下折算1 日，經折算為新臺幣後，應以新臺幣
    300 元以上、900 元以下折算為1 日。惟95年7 月1 日施行
    之刑法第41條第1 項前段則規定：「犯最重本刑為5 年以下
    有期徒刑以下之刑之罪，而受6 個月以下有期徒刑或拘役之
    宣告者，得以新臺幣1,000 元、2,000 元或3,000 元折算1
    日，易科罰金。」，比較修正前後之易科罰金折算標準，以
    95年7 月1 日修正公布施行前之規定，較有利於被告，則應
    依刑法第2 條第1 項前段，適用修正前刑法第41條第1 項前
    段規定，定其折算標準，附此敘明。
據上論斷，應依刑事訴訟法第299 條第1 項前段，刑法第2 條第
1 項前段、修正前（下同）第277 條第1 項、第354 條、第41條
第1 項前段，刑法施行法第1 條之1 ，修正前罰金罰鍰提高標準
條例第2 條，判決如主文。
本案經檢察官丁○○到庭執行職務。
中　　華　　民　　國　　96　　年　　2 　　月　　7 　　日
                  刑事第八庭  審判長法　官  李政庭
                                    法　官  王俊彥
                                    法  官  李育信
以上正本證明與原本無異。
如不服本判決，應於收受送達後10日內向本院提出上訴書狀。
中　　華　　民　　國　　96　　年　　2 　　月　　7 　　日
 　　　　　　　　　　　　　　       書記官  廖佳玲
附錄本案論罪科刑法條全文
刑法第277 條第1 項：
傷害人之身體或健康者，處3 年以下有期徒刑、拘役或1 千元以
下罰金。
刑法第354條：
毀棄、損壞前二條以外之他人之物或致令不堪用，足以生損害於
公眾或他人者，處2 年以下有期徒刑、拘役或5 百元以下罰金。
